【裁判字號】    99,監宣,21
【裁判日期】    990312
【裁判案由】    監護宣告
【裁判全文】
臺灣臺南地方法院民事裁定              99年度監宣字第21號
聲  請  人  乙○○○
上列聲請人聲請監護宣告事件，本院裁定如下：
    主      文
宣告丁○○（男，民國4年9月26日生，身分證統一編號：Ｚ00000
0000號，住臺南縣仁德鄉○○村○○○街34號）為受監護宣告之
人。
選定丙○○（女，民國○○年○月○○日生，身分證統一編號：Ｚ0000
00000號，住臺南縣仁德鄉○○村○○○街34號）為受監護宣告
人丁○○之監護人。
指定甲○○（男，民國○○年○月○○日生，身分證統一編號：Ｚ0000
00000號，住臺南縣仁德鄉○○村○○○街34號）為會同開具財
產清冊之人。
聲請費用由受監護宣告之人丁○○負擔。
    理      由
一、本件聲請意旨略以：聲請人為丁○○之配偶，丁○○因中風
    致不能為意思表示或受意思表示，亦不能辨識其意思表示之
    效果，爰聲請對丁○○為監護宣告，並請求選任聲請人之女
    丙○○為丁○○之監護人，及指定丁○○之子甲○○為會同
    開具財產清冊之人等語。
二、按對於因精神障礙或其他心智缺陷，致不能為意思表示或受
    意思表示，或不能辨識其意思表示之效果者，法院得因本人
    、配偶、四親等內之親屬、最近一年有同居事實之其他親屬
    、檢察官、主管機關或社會福利機構之聲請，為監護之宣告
    ，民法第14條第1項定有明文。次按受監護宣告之人應置監
    護人。法院為監護之宣告時，應依職權就配偶、四親等內之
    親屬、最近一年有同居事實之其他親屬、主管機關、社會福
    利機構或其他適當之人選定一人或數人為監護人，並同時指
    定會同開具財產清冊之人。又法院選定監護人時，應依受監
    護宣告之人之最佳利益，優先考量受監護宣告之人之意見，
    審酌一切情狀，並注意下列事項：(一)受監護宣告之人之身心
    狀態與生活及財產狀況。(二)受監護宣告之人與其配偶、子女
    或其他共同生活之人間之情感狀況。(三)監護人之職業、經歷
    、意見及其與受監護宣告之人之利害關係。(四)法人為監護人
    時，其事業之種類與內容，法人及其代表人與受監護宣告之
    人之利害關係，民法第1110條、第1111條第1項、第1111條
    之1亦定有明文。
三、經查：
  （一）聲請人主張其係丁○○之配偶之事實，有聲請人所提戶
        籍謄本在卷可稽，是依上開條文規定，聲請人為本件監
        護宣告之聲請，自屬有據。
  （二）又聲請人主張丁○○罹患缺血性腦中風一節，亦據其提
        出臺南市立醫院診斷證明書為證，而經鑑定人財團法人
        私立臺南仁愛之家附設精神療養院施仁雄醫師鑑定結果
        ，復認：「一般醫學檢查：個案（即丁○○）意識呈呆
        僵狀態，對問話無法回答，必須靠他人協助下可進食、
        鼻胃管幫忙進食，四肢變形無力，無法自我行動，大小
        便及個人衛生須他人完全協助。精神檢查方面：個案的
        注意力、判斷能力、對人、時、地的定向感、記憶能力
        、計算能力及抽象思考能力均有明顯缺失。綜合以上之
        情形，這是一個腦病變後遺症的個案，個案現在意識仍
        不清，個案自我照顧能力呈明顯不足，因精神障礙或其
        他心智缺陷，致不能為意思表示或受意思表示，亦不能
        辨識其意思表示之效果」，有本院訊問筆錄及精神鑑定
        報告書在卷可稽，是聲請人聲請對丁○○為監護宣告為
        有理由，應予准許。
  （三）再查，聲請人主張受監護宣告人丁○○共育有11名子女
        ，其中所生五女已死亡，次女被收養等情，業據其提出
        戶籍謄本、除戶謄本為證，而丁○○中風後均由其女兒
        丙○○照顧，聲請人及其他子女均同意丙○○擔任丁○○之監護人一節，亦經聲請人陳明在卷可按，並有聲請
        人所提親屬團體會議推定監護人說明書、會議紀錄附卷
        可佐，丙○○並表示願意擔任丁○○之監護人，本院審
        酌上情，認由丙○○擔任丁○○之監護人，符合丁○○
        之最佳利益，爰選定丙○○為丁○○之監護人；又甲○○係受監護宣告人丁○○之子，衡情應會本於受監護宣
        告人丁○○之最佳利益，與監護人共同開具財產清冊，
        甲○○亦已表示願擔任會同開具財產清冊之人，且聲請
        人及受監護宣告人丁○○之其他子女亦表示同意，爰指
        定甲○○為會同開具財產清冊之人。
四、依民事訴訟法第608條第1項，裁定如主文。
中    華    民    國    99    年    3     月    12    日
                      家事法庭法  官  林育幟
以上正本係照原本作成。
如不服本裁定關於選定監護人及指定會同開具財產清冊之人等部
分，應於送達後十日內向本院提出抗告狀，並繳納抗告費新臺幣
1,000元；其餘關於宣告監護之部分，不得抗告。
中    華    民    國    99    年    3     月    12    日
                              書記官  陳世明

司法院資訊處製作；財團法人民間司法改革基金會備份。
